臺灣高雄地方法院交通事件裁定　　　　 96年度交聲字第701號
原處分機關　高雄市政府
異　議　人　晉義通運股份有限公司
即受處分人　　　　　統一編號：.
法定代理人　甲○○
上列異議人因違反道路交通管理處罰條例案件，對於高雄市交通
事件裁決中心於中華民國96年7 月27日所為裁決（原處分案號：
高市府交裁字第裁32－ZEC020180 號）聲明異議，本院裁定如下
：
    主  文
原處分撤銷。
晉義通運股份有限公司汽車駕駛人行駛於高速公路，未依規定行
駛車道，處罰鍰新臺幣肆仟元，並記違規點數壹點。
    理  由
一、原處分機關略以：受處分人即異議人晉義通運股份有限公司
    （以下稱異議人）所有車牌號碼8R-025營業貨運曳引車於民
    國96年5 月28日13時40分許，行經國道一號南下368.8 公里
    處，因未依規定行駛車道行駛（同向4 車道大型車行駛中內
    車道），遂為內政部警政署國道公路警察局第五警察隊岡山
    分隊以公警局交字第ZEC020180 號舉發違反道路交通管理事
    件通知單逕行舉發，該機關爰依道路交通管理處罰條例第33
    條第1 項規定，以高市府交裁字第裁32－ZEC020180 號裁決
    裁處異議人：「一罰鍰新台幣肆仟元整，罰鍰限於96年8 月
    26日前繳納；二上開罰鍰自96年10月26日起為新台幣陸仟元
    整，逾期仍不繳納者，依法移送強制執行」等語。
二、聲明異議意旨則謂：國道一號南下自鼎金系統363.3 公里至
    372.1 公里五甲系統間屬於國道一號高雄都會段，進出入口
    匝道有九如路、建國路、中正路、三多路、瑞隆東路、台88
    線、五甲二路等7 個進出口匝道，車道有5 車道、4 車道、
    3 車道，大型車如依照規定行駛外側車道，則該路段8.8 公
    里需變換車道5 、6 次之頻繁，而且每次變換車道之距離在
    1.7 公里以下，進出口匝道車輛進出，車流量又大，在實務
    操作上確有其困難且容易造成肇事危險。異議人事發當時車
    輛行駛國道一號南下367 公里，因超車利用2 線車道超越，
    當時路況第3 車道尚有車輛行駛，又車輛總聯結長度18公尺
    ，為避免肇事危險發生，未敢冒險變換車道，並無違反大型
    車輛行駛車道規定之故意云云。
三、按汽車行駛於高速公路或設站管制之道路，而不遵管制之規
    定者，處汽車駕駛人新臺幣3000元以上6000元以下罰鍰；又
    汽車駕駛人有左列各款所列條款之一者，除依原條款處罰鍰
    外，並予記點：一有第33條第1 項、第2 項、第38條第1 項
    、第40條、第45條、第47條第1 款至第3 款、第48條、第49
    條或第60條第1 項、第2 項第1 款、第2 款情形之一者，各
    記違規點數1 點，道路交通管理處罰條例第33條第1 項、第
    63條第1 項分別定有明文；又道路交通管理處罰條例第85條
    第1 項規定：本條例之處罰，受舉發違反道路交通管理事件
    之受處罰人，認為受舉發之違規行為應歸責他人者，應於舉
    發違反道路交通管理事件通知單應到案日期前，檢附相關證
    據及應歸責人相關證明文件，向處罰機關告知應歸責人，處
    罰機關應即另行通知應歸責人到案依法處理。逾期未依規定
    辦理者，仍依本條例各該違反條款規定處罰，定有明文。經
    查：異議人所有車牌號碼8R-025營業貨運曳引車於96年5 月
    28日13時40分許，行經國道一號南下368.8 公里處，因未依
    規定行駛車道行駛（同向4 車道大型車行駛中內車道），遂
    為內政部警政署國道公路警察局第五警察隊岡山分隊以公警
    局交字第ZEC020180 號舉發違反道路交通管理事件通知單逕
    行舉發等節，業有公警局交字第ZEC020180 號舉發違反道路
    交通管理事件通知單在卷足稽，且為異議人所不否認。異議
    人雖辯稱：事發地點屬於國道一號高雄都會段，進出入口匝
    道多達7 個，車道有5 車道、4 車道、3 車道，大型車如依
    照規定行駛外側車道，則該路段8.8 公里需變換車道5 、6
    次之頻繁，而且每次變換車道之距離在1.7 公里以下，進出
    口匝道車輛進出，車流量又大，在實務操作上確有其困難且
    容易造成肇事危險及事發當時行駛國道一號南下367 公里，
    因超車利用2 線車道超越，當時路況第3 車道尚有車輛行駛
    ，又車輛總聯結長度18公尺，為避免肇事危險發生，未敢冒
    險變換車道，並無違反大型車輛行駛車道規定，及高速公路
    局南區工程處亦於96年6 月27日關於國道一號高雄都會區路
    段○道配置改善方式會議中做成將以公告方式開放鼎金系統
    至五甲系統南北雙向，大型車可行駛第3 車道（車道由內而
    外遞增），並可利用第2 車道超越前車，但禁行內側車道之
    結論，並自96年7 月9 日起試辦開放國道一號鼎金系統到五
    甲系統交流道雙向路段大型車得行駛內側車道以外之所有車
    道云云。惟查，本件事發當時，國道一號南下368.8 公里處
    屬同向4 車道路段，依當時規定大型車禁止行駛中內車道（
    即第1 、2 車道），且當時異議人所有車牌號碼8R-025營業
    貨運曳引車確實行駛於第2 車道，此為異議人所不爭執，且
    證人陳正典（即本件舉發取締之員警）亦到庭證稱：本件按
    照照片所示這輛貨車並沒有打方向燈要轉出來的動作，這張
    是我現場拍得，我拍之前及之後觀察他都沒有要轉出來的意
    思，他如果要轉出來的話要與後面那台白色曳引車保持安全
    距離，我研判當時他應該是可以轉出來，另外我會拍他也是
    遠遠看到他走在內側第2 車道，到我執法的地方我才給他拍
    照等語，足證事發當時異議人所有車牌號碼8R-025營業貨運
    曳引車確實違規行駛於內側第2 車道。至於異議人所辯該路
    段行車設計不當，故高速公路局南區工程處已於96年7 月9
    日起試辦開放大型車得行駛內側車道以外之所有車道乙節，
    然依事發當時之行車規定，異議人所有車牌號碼8R-025營業
    貨運曳引車並不得行駛於第2 車道，縱使高速公路局南區工
    程處事後對該行車規定有所修正，亦不影響異議人事發當時
    未依規定車道行駛之事實。從而本件交通違規事實洵堪認定
    ，異議人前開所辯各節要屬卸責之詞，俱無足採。
四、綜前所述，本件異議人前揭交通違規事實至堪認定，原處分
    機關審酌上開違規情節而為前開裁決，固非無見。惟按，汽
    車駕駛人有道路交通管理處罰條例第33條第1 項所定違規事
    實者，除依原條款處罰鍰外，並予記違規點數1 點，業如前
    述，然原處分機關所為裁決僅依道路交通管理處罰條例第33
    條第1 項規定裁處罰鍰4000 元，漏未依據同條例第63條第1
    項第1 款規定併予裁處異議人記違規點數1 點，於法容有未
    合，自應由本院撤銷原處分，改依道路交通管理處罰條例第
    33條第1 項、第63條第1 項第1 款規定，裁處異議人罰鍰
    4000元、並記違規點數1 點，以資適法。
五、據上論斷，應依道路交通案件處理法第20條，裁定如主文。
中　　華　　民　　國　　96　　年　　9 　　月　　14　　日
                  交通法庭      法　官  曾仁勇
以上正本證明與原本無異。
如不服本裁定應於送達後5日內向本院提出抗告狀。
中　　華　　民　　國　　96　　年　　9 　　月　　14　　日
                                書記官  王治華
